【裁判字號】    92,訴,746
【裁判日期】    921212
【裁判案由】    偽造文書
【裁判全文】
臺灣臺北地方法院刑事判決                          九十二年度訴字第七四六號
    公訴人  臺灣臺北地方法院檢察署檢察官
    被  告  庚○○  男  五十三.
右列被告因偽造文書等案件，經檢察官聲請簡易判決處刑（九十二年度偵緝字第四七
七號），本院改依通常程序審理，判決如左：
      主  文
庚○○共同偽造私文書，足以生損害於他人，處有期徒刑參月，如易科罰金，以參佰
元折算壹日。未扣案之偽造甲○○、戊○○、周成善印章各壹枚及榮國企業股份有限
公司八十八年度薪工資表上偽造「甲○○」、「戊○○」、「周成善」印文共參拾陸
枚均沒收。
      事  實
一、庚○○明知並未承攬由丙○○經營之榮國企業股份有限公司（下稱榮國公司）法
    拍屋之修繕工程，竟與丙○○（未據起訴）基於共同偽造私文書、行使業務登載
    不實文書及不實填製會計憑證之犯意聯絡及行為分擔，庚○○復基於幫助逃漏稅
    之犯意，先依丙○○指示代覓供榮國公司報稅人頭，庚○○遂透過陳盈翠找辛○○取得不知情之甲○○、戊○○及周成善三人
    月間某日，在台北市市○○道某刻印店偽刻甲○○、戊○○及周成善三人印章，
    再至台北市○○○路○段四二號十三樓二室之榮國公司，在丙○○製作該公司八
    十八年度薪工資表登載甲○○、戊○○及周成善三人各領取新台幣（下同）十七
    萬五千元工資之不實原始會計憑證上用印，偽造甲○○、戊○○、周成善三人印
    文共三十六枚（每月蓋一枚共十二個月），用以表示甲○○、戊○○及周成善三
    人具領工資之意，再由丙○○據此製作不實之甲○○、戊○○及周成善三人扣繳
    憑單之業務文書，於八十九年五月三十一日向財政部台北市國稅局大安稽徵所（
    起訴書誤繕為財政部台灣省北區國稅局）申報榮國公司八十八年度營利事業所得
    稅予以行使，以此不正方法逃漏十三萬一千二百五十元營利事業所得稅，足以生
    損害於稅捐稽徵機關徵稅之正確性及甲○○、戊○○及周成善等三人。
二、案經甲○○、戊○○、周成善委由丁○○訴請臺灣臺北地方法院檢察署檢察官偵
    查起訴。
      理  由
一、右揭事實，業據被告庚○○於本院審理時供承不諱，核與告訴代理人丁○○指述
    被害人甲○○、戊○○、周成善三人遭榮國公司列為人頭報稅等情相符，並有榮
    國公司開立之扣繳憑單及財政部台灣省北區國稅局處分書在卷可參（見偵卷第十
    六頁至第二十頁），雖證人即榮國公司負責人丙○○於本院訊問時證稱：被告承
    包榮國公司法拍屋修繕工程，但雙方並沒有簽約，被告拿材料單據及工人
    來請款，後來發現不對，榮國公司去函向稅捐單位更正此部分工人薪資云云，倘
    被告果真承攬榮國公司工程，則被告本身即為營利事業主體，何須另製作工資表
    供榮國公司報稅之用？況在承攬工程固定之修繕費用前提下，被告鳩工多寡係其
    本身應負之成本費用，更與榮國公司申報稅額無關，被告自無另購人頭向榮國公
    司虛報工資之理，可見證人丙○○陳稱被告承包榮國公司修繕工程並虛報人頭請
    領工資云云，顯與常情甚有不合之處。另參酌被告於本院訊問時陳稱：伊並未承
    包榮國公司任何法拍屋修繕工程，甲○○、戊○○、周成善也不是伊請的工人，
    伊是依丙○○指示，再透過陳盈翠找辛○○取得被害人三人的
    給丙○○報稅用，被害人三人印章是伊在台北市市○○道某刻印店刻的，並在八
    十九年一月到榮國公司在工資表上蓋印，後來丙○○幫伊僱請吳仲立律師來辯護
    ，伊第一次庭訊在丙○○及吳律師指示下所為陳述是不實在的，後來伊決定要說
    出實情，吳律師表示不要再出庭，伊事後錄下與丙○○及其子李世燦之對話內容
    ，證明人頭報稅事實等語（見本院九十二年八月五日訊問筆錄及同年十一月二十
    八日審判筆錄），復有丙○○企圖勾串被告謊稱承包榮國公司工程等情之錄音帶
    及譯文在卷可參，再參酌證人辛○○亦於本院訊問時證陳：被告請陳盈翠找伊取
    得被害人三人
    頁），足徵被告事後自白幫榮國公司覓人頭報稅一節與事實相符，堪予採信。又
    本院函詢財政部台北市國稅局大安分局榮國虛列被害人三人薪資逃漏稅額，經該
    分局函轉財政部台北市國稅局以九十二年九月二十四日財北國稅審三字第０九二
    ０二三五０九六號函復稱：「榮國企業股份有限公司於八十九年五月三十一日申
    報八十八年度營利事業所得稅，若虛報甲○○、戊○○及周成善君三人薪資計五
    十二萬五千元屬實，則逃漏營利事業所得稅十三萬一千二百五十元」等語，並有
    榮國公司製作被害人三人請領八十八年度工資之薪工資表附卷可稽，可見被告基
    於幫助榮國公司逃漏稅之意，依該公司負責人丙○○指示取得被害人三人
    ，供丙○○填製不實工資表之原始憑證，並製作扣繳憑單之業務文書，以虛增工
    資成本之不正方式逃漏十三萬一千二百五十元營利事業所得稅等犯罪事實，已臻
    明確，堪予認定。至於，被告事後替榮國公司再覓得乙○○、己○○○及壬○○
    三人，供榮國公司更替本案三位被害人，重新製作薪工資表及扣繳憑單，再於八
    十九年十月二十四日向財政部台北市國稅局大安分局申請更正部分，顯屬事後另
    行起意之彌縫行為，與本案犯行並無裁判上一罪關係，併此敘明。
二、查公司製作之工資表係用以證明會計事項發生之經過，係屬商業會計法第十五條
    第一款所稱之原始憑證，被告庚○○依榮國公司負責人丙○○指示在薪工資表上
    偽蓋被害人三人印文，表示被害人三人具領工資之意，再由丙○○製作扣繳憑單
    申報榮國公司八十八年度營利事業所得稅，遂其逃漏稅捐目的，核被告所為，係
    犯商業會計法第七十一條第一款之以明知不實事項填製會計憑證罪及刑法第二百
    十條之偽造私文書罪、同法第二百十六條、第二百十五條之行使業務上登載不實
    文書罪及稅捐稽徵法第四十三條第一項幫助犯第四十一條之幫助逃漏稅捐罪。公
    訴意旨認被告偽填工資表部分應依刑法第二百十六條、第二百十條之行使偽造私
    文書罪處斷，然該工資表僅係榮國公司內部會計憑證，並未持以申報營利事業所
    得稅，檢察官認有行使之行為，容有誤會，惟此部分與前揭已起訴論罪科刑部分
    ，有實質上一罪關係，不另為無罪之諭知。又起訴法條漏未論敘此部分另犯商業
    會計法第七十一條第一款之罪，起訴事實亦未敘及被告幫助逃漏稅及行使偽造業
    務登載不實文書等犯行，然前開事實與檢察官起訴之事實既具有裁判上一罪關係
    ，應為起訴效力所及，且經本院於審理時當庭告知被告知悉此部分犯罪事實及涉
    犯法條，本院自得一併審究。被告雖非榮國公司之負責人，惟其與該公司負責人
    丙○○共同製作不實薪工資表之會計憑證及業務文書，依刑法第三十一條第一項
    規定，為共同正犯，檢察官誤認榮國公司負責人丙○○屬不知情之第三人，顯有
    未洽。被告偽刻被害人三人印章及偽造其等印文部分，為製作不實會計憑證之部
    分行為，又被告偽造扣繳憑單業務文書之低度行為，為行使之高度行為所吸收，
    均不另論罪。被告所犯前開四罪間，有方法結果之牽連關係，依刑法第五十五條
    規定，從一重之刑法第二百十條之偽造文書罪處斷。爰審酌被告及時悔悟，拒絕
    再替榮國公司掩飾逃漏稅捐等不法行徑，並提出榮國公司及負責人丙○○犯罪事
    證，勇於接受司法制裁，犯後態度尚佳並參酌公訴人建請從輕量刑等情狀，量處
    如主文所示之刑。按被告行為後，刑法第四十一條業於九十年一月十日經總統公
    布，並於同年月十二日生效，關於易科罰金適用範圍擴大為「最重本刑五年以下
    有期徒刑之罪，而受六月以下有期徒刑或拘役之宣告」，經比較新舊法結果，以
    修正後之新法對被告較為有利，依刑法第二條第一項前段之規定，適用新修正之
    刑法第四十一條第一項前段規定諭知易科罰金之折算標準，以資懲儆。未查，被
    告未曾受有期徒刑以上刑之宣告，此有台灣高等法院被告全國前案紀錄表一紙在
    卷可憑，本院認其經此論罪科刑之教訓，應知所警惕而無再犯之虞，所宣告之刑
    以暫不執行為適當，爰併宣告緩刑二年，以策自新。
三、未扣案之偽造甲○○、戊○○、周成善印章各一枚及榮國公司八十八年度薪工資
    表上偽造「甲○○」、「戊○○」、「周成善」印文共三十六枚均依刑法第二百
    十九條規定宣告沒收。
四、至於，榮國公司及負責人丙○○是否涉犯逃漏稅捐等罪嫌，吳仲立律師是否違反
    律師法，均由檢察官依法偵辦或移送懲戒。
據上論斷，應依刑事訴訟法第四百五十二條、第二百九十九條第一項前段，商業會計
法第七十一條第一款，稅捐稽徵法第四十一條、第四十三條第一項，刑法第十一條前
段、第二條第一項前段、第二十八條、第三十一條第一項、第二百十六條、第二百十
條、第二百十五條、第五十五條、第四十一條第一項前段、第七十四條第一款、第二
百十九條，罰金罰鍰提高標準條例第一條前段、第二條，判決如主文。
本案經檢察官賴淑芬到庭執行職務。
中      華      民      國    九十二    年     十二     月     十二     日
                              臺灣臺北地方法院刑事第二庭
                                  審判長法官  吳  孟  良
                                        法官  郭  惠  玲
                                        法官  傅  中  樂
右正本證明與原本無異。
如不服本判決，應於判決送達後十日內，向本院提出上訴狀。
                                      書記官  陳  靜  君
中      華      民      國    九十二    年     十二     月     十二     日
附論罪科刑依據法條：
刑法第二百十六條
行使第二百十條至第二百十五條之文書者，依偽造、變造文書或登載不實事項或使登
載不實事項之規定處斷。
中華民國刑法第二百十條
偽造、變造私文書，足以生損害於公眾或他人者，處五年以下有期徒刑。
刑法第二百十五條
從事業務之人，明知為不實之事項，而登載於其業務上作成之文書，足以生損害於公
眾或他人者，處三年以下有期徒刑、拘役或五百元以下罰金。
稅捐稽徵法第四十一條
納稅義務人以詐術或其他不正當方法逃漏稅捐者，處五年以下有期徒刑、拘役或科或
併科新台幣六萬元以下罰金。
稅捐稽徵法第四十三條
教唆或幫助犯第四十一條或第四十二條之罪者，處三年以下有期徒刑、拘役或科新台
幣六萬元以下罰金。
稅務人員、執行業務之律師、會計師或其他合法代理人犯前項之罪者，加重其刑至二
分之一。
稅務稽徵人員違反第三十三條規定者，除觸犯刑法者移送法辦外，處一萬元以上五萬
元以下罰鍰。
商業會計法第七十一條
商業負責人、主辦及經辦會計人員或依法受託代他人處理會計事務之人員有左列情事
之一者，處五年以下有期徒刑、拘役或科或併科新臺幣十五萬元以下罰金：
一、以明知為不實之事項，而填製會計憑證或記入帳冊者。
二、故意使應保存之會計憑證、帳簿報表滅失毀損者。
三、意圖不法之利益而偽造、變造會計憑證、帳簿報表內容或撕毀其頁數者。
四、故意遺漏會計事項不為記錄，致使財務報表發生不實之結果者。
五、其他利用不正當方法，致使會計事項或財務報表發生不實之結果者。


司法院資訊處製作；財團法人民間司法改革基金會備份。
